臺灣屏東地方法院民事判決
110年度訴字第24號
原      告  洪美圓  


訴訟代理人  陳樹村律師
            高紹珉律師
被      告  潘壽恭  
            潘義鴻  
            潘鳳蘭  
上列當事人間請求解除套繪管制等事件，本院於民國111年7月28
日言詞辯論終結，判決如下：
    主  文
一、被告應就屏東縣萬巒鄉公所核發之(78)屏建外使（巒）第68
    9號使用執照，向屏東縣政府申請使用執照變更，並解除原
    告所有坐落屏東縣○○鄉○○段000地號土地之建築套繪管制。
二、被告應就前項使用執照所記載坐落屏東縣○○鄉○○段000地號
    土地，協同原告向屏東縣萬巒鄉公所申請建築線指示、以及
    向屏東縣潮州地政事務所申請土地複丈、鑑界等地政測量之
    相關事宜。
三、訴訟費用由原告負擔。
    事實及理由
壹、程序事項
一、按訴狀送達後，原告不得將原訴變更或追加他訴，但請求之
    基礎事實同一者，不在此限，民事訴訟法第255條第1項第2
    款定有明文。查原告原起訴聲明為：被告應就屏東縣政府所
    核發民國78年屏建外使(巒)第689號、71年屏建外使(巒)第7
    6號、71年屏建外使(巒)第77號使用執照所記載屏東縣○○鄉○
    ○段000地號土地，協同原告向屏縣政府辦理法定空地分割及
    解除該土地之建築套繪管制(見本院卷一第19頁)。迭經變更
    聲明，最終於於111年7月20日具狀變更訴之聲明為：㈠被告
    應就屏東縣萬巒鄉公所核發之(78)屏建外使（巒）第689號
    使用執照，向屏東縣政府申請使用執照變更，並解除原告所
    有坐落屏東縣○○鄉○○段000地號土地之建築套繪管制。㈡被告
    應就前項使用執照所記載坐落屏東縣○○鄉○○段000地號土地
    ，協同原告向屏東縣萬巒鄉公所申請建築線指示、以及向屏
    東縣潮州地政事務所申請土地複丈、鑑界等地政測量之相關
    事宜(見本院卷二第126頁)。上開原告所為訴之變更，屬同
    一基礎事實之聲明，於法並無不合，應予准許。
二、本件被告經合法通知，均未於最後言詞辯論期日到場，核無
    民事訴訟法第386條各款所列情形，爰依原告之聲請，由其
    一造辯論而為判決。
貳、實體事項　　
一、原告主張：
㈠、伊於108年10月23日以買賣為原因買受坐落屏東縣○○鄉○○段00
    0地號土地(下稱系爭978地號土地），並於108年11月6日辦
    畢所有權移轉登記。伊欲在系爭978地號土地建築房屋，而
    向屏東縣政府申辦建築執照，然系爭978地號土地已為被告
    共有坐落同段977地號土地（下稱系爭977地號土地）上之門
    牌號碼屏東縣○○鄉○○路000號（使用執照字號：屏建外使(巒
    )字0689號，所有權人被告潘鳳蘭）未保存登記建物（下稱
    系爭建物）作為建築基地即法定空地，而無法申請建築執照
    興建房屋，伊多次向被告請求協同辦理解除系爭978地號土
    地之建築套繪管制，均遭被告所拒。
㈡、系爭977地號及系爭978地號原屬同一人所有，因此當初一併
    列為法定空地。系爭978地號土地經解除套繪管制後，系爭
    建物之建蔽率、容積率，仍符合法律之規定。系爭977地號
    土地為鄉村區乙種建築用地，依建築法第11條第1、3項、建
    築基地法定空地分割辦法第3、5條、非都市土地使用管制規
    則第9條第1項第2款規定建蔽率不得超過60%、容積率不得超
    過240%。再依建築師之檢討報告，系爭房屋併系爭977地號
    土地如不將系爭978地號土地列入其法定空地之計算，其建
    蔽率為39.82%，容積率為57.47%，仍符合前開非都市土地使
    用管制規則第9條第1項第2款規定，故以判決解除系爭978地
    號土地之套繪管制，核屬適法。
㈢、綜上，系爭978地號土地之法定空地套繪管制，造成伊無法在
    土地上合法興建房屋，對伊之所有權有所妨害，依民法第76
    7條第1項中段規定，伊得請求被告協同辦理解除套繪管制及
    相關事宜，以除去妨害等語。並聲明如上開變更後之聲明所
    示。
二、被告未於言詞辯論期日到場，亦未提出書狀為任何聲明或陳
    述。
三、得心證之理由：　
㈠、經查，系爭977地號土地重測前為赤山段367-9地號、系爭978
    地號土地重測前為赤山段367-5地號，訴外人潘義大前於78
    年間以上開2筆土地作為建築基地及法定空地而建造房屋，
    並申請取得屏東縣○○鄉○○○○○○○○○○○○○0000號建築物使用執
    照，及查編門牌號碼為東山路144號（即系爭建物）；嗣系
    爭977地號土地由被告潘壽恭、潘義鴻、潘鳳蘭取得所有權
    （應有部分分別為1/4、2/4、1/4），系爭978地號土地由原
    告取得所有權，至系爭建物則由被告潘鳳蘭繼承取得等節，
    有土地登記第一類謄本、使用執照存根、門牌證明書、房屋
    稅課稅明細表、房屋稅稅籍紀錄表存卷可考（見本院卷一第
    93、95、127、133頁；卷二第45至48頁），此節首堪認定。
㈡、再查，系爭977地號土地共領有（78）屏建外使（巒）字第06
    89號、（71）屏建外使（巒）字第76、77號等3筆使用執照
    ，而前述3筆使用執照所載建築面積之和為81.68+（12.15+4
    3.2）+（12.15+43.2）＝192.38平方公尺，總樓地板面積為8
    1.68+（12.15+43.2+56.57）+（12.15+43.2+56.57）＝305.5
    2平方公尺。倘以系爭977地號土地為建築基地（土地謄本所
    載面積：566.26平方公尺），以及（78）屏建外使（巒）字
    第0689號使用執照圖說所載道路退縮地面積：20.8*3.7＝76.
    96平方公尺，作為計算基準概估建蔽率為：39.31%【計算式
    ：192.38/(566.26-76.96)*100%＝39.31%】，容積率為62.44
    %【計算式：305.52/(566.26-76.96)*100%＝62.44%】。前述
    計算之建蔽率小於60%、容積率小於240%，尚符合建築法令
    規定，因此倘系爭978地號土地經解除套繪管制後，對系爭9
    77地號土地之門牌號碼144（即系爭建物）、142-1、142-2
    建物之合法性均無影響等節，有屏東縣政府110年5月28日屏
    府城管字第11019278100號函、該府110年12月21日屏府城管
    字第11060859200號函在卷可參（見本院卷一第255、335至3
    36頁）。由上可知，系爭建物以被告共有之系爭977地號土
    地作為法定空地使用，已符合建築法令規定之建蔽率、容積
    率標準，並無使用原告所有之系爭978地號土地作為法定空
    地之必要。
㈢、系爭建物既無使用原告所有之系爭978地號土地作為法定空地
    之必要，然原告土地亦因受建築套繪管制而無法申請建築執
    照興建房屋，已造成原告所有權行使之妨害，原告自得本於
    所有權人地位依法加以除去。又關於解除建築套繪管制之方
    法，經證人即屏東縣政府城鄉發展處建築管理科技士黃彥凱
    到庭證稱：解除建築套繪管制是我的業務，如採取變更使用
    執照的方法，須由聲請人檢具建物權利的證明文件，或是得
    到建築權利人的同意，去調整基地，如果基地所有權人與建
    物權利人不同的話，還要取得調整後土地所有權人的同意；
    變更使用執照也要考量建築線的問題，系爭土地是非都市計
    畫土地，所以是由公所指定建築線等語（見本院卷二第70至
    72頁）。據此，原告請求被告就系爭977地號土地協同原告
    向屏東縣萬巒鄉公所申請建築線指示、向屏東縣潮州地政事
    務所申請土地複丈、鑑界等地政測量之相關事宜後，向屏東
    縣政府申請使用執照變更，並解除系爭978地號土地之建築
    套繪管制，應屬有據。
四、綜上所述，原告依民法第767條第1項中段規定請求被告應就
    屏東縣萬巒鄉公所核發之(78)屏建外使（巒）第689號使用
    執照，向屏東縣政府申請使用執照變更，並解除原告所有坐
    落屏東縣○○鄉○○段000地號土地之建築套繪管制，暨請求被
    告應就前項使用執照所記載坐落屏東縣○○鄉○○段000地號土
    地，協同原告向屏東縣萬巒鄉公所申請建築線指示、以及向
    屏東縣潮州地政事務所申請土地複丈、鑑界等地政測量之相
    關事宜，為有理由，應予准許。
五、本案事證已臻明確，兩造其餘主張、陳述及所提之證據暨攻
    擊防禦方法，經本院審酌後，認與本案判斷結果無影響，均
    毋庸再予一一審酌，附此敘明。
六、訴訟費用負擔之依據：按因下列行為所生之費用，法院得酌
    量情形，命勝訴之當事人負擔其全部或一部：一、勝訴人之
    行為，非為伸張或防衛權利所必要者。二、敗訴人之行為，
    按當時之訴訟程度，為伸張或防衛權利所必要者。民事訴訟
    法第81條定有明文。本件因原告同意負擔訴訟費用（見本院
    卷二第131頁），爰依上開規定，命原告負擔訴訟費用。　
中　　華　　民　　國　　111 　年　　8 　　月　 18 　　日
                  民事第三庭  法　官　林政斌
正本係照原本作成。
如對判決上訴，須於判決送達後20日內向本院提出上訴狀，其未
表明上訴理由者，應於提出上訴後20日內向本院補提理由書狀（
均須按他造當事人之人數附繕本）。
中　　華　　民　　國　　111 　年　　8 　　月　　18　　日
                              書記官  戴仲敏